【裁判字號】    92,交易,31
【裁判日期】    920529
【裁判案由】    過失致死
【裁判全文】
臺灣彰化地方法院刑事判決                          九十二年度交易字第三一號
    公  訴  人  臺灣彰化地方法院檢察署檢察官
    被      告  乙○○
右列被告因過失致死案件，經檢察官聲請簡易判決處刑（九十二年度偵字第五七八號
），本院改依通常程序審理，判決如左：
    主      文
乙○○因過失致人於死，處有期徒刑伍月，如易科罰金，以佰元折算壹日。
    事      實
一、乙○○於民國九十一年十一月十六日下午六時十五分許，騎駛車牌號碼ＫＲＲ－
    九七六號重機車，沿彰化縣員林鎮○○路由北往南方向行駛，行經員林鎮○○路
    六五八號前時，本應注意車前狀況，隨時採取必要之安全措施，而依當時天候、
    路況、視距等情形，又無不能注意之特別情事，竟疏未注意而貿然直行於快車道
    上。適有謝德添由乙○○行車方向右側之公園走出，欲橫越中正路至對街巷內找
    尋物品，亦疏於注意左右來車，即貿然由西往東方向穿越道路，而擅自進入快車
    道。迨乙○○見狀業已避煞不及，致其所騎駛之重機車前方置物籃與謝德添發生
    猛烈碰撞，謝德添因而受傷倒地。乙○○於肇事後、犯罪行為被發覺前，旋即委
    請路人代為報警，並召來救護車將謝德添送醫急救，而於趕赴醫院處理之警員甲
    ○○詢問時自首犯罪而接受裁判。謝德添則因本件車禍所生頭部外傷導致顱內出
    血，延至九十一年十一月十九日上午六時三十分許不治死亡。
二、案經謝德添之妻丁○○○告訴及臺灣彰化地方法院檢察署檢察官相驗後，自動檢
    舉偵查並聲請簡易判決處刑，由本院改依通常程序審理。
    理      由
一、訊據被告乙○○就右揭發生車禍致使被害人謝德添死亡等情業已坦承不諱，僅辯
    稱：騎車時根本看不到被害人，發現被害人走出時已經發生碰撞，伊並無過失云
    云。然查：右揭事實，業據告訴人丁○○○及被害人之子丙○○指訴被害人發生
    本件車禍致死等情明確，並有道路交通事故調查報告表、現場及車損照片十一張
    、屍體相驗照片四張附卷可稽。而被害人謝德添確因本件車禍所生頭部外傷導致
    顱內出血死亡，亦經檢察官督同檢驗員相驗屬實，製有勘驗筆錄、驗斷書、相驗
    屍體證明書及光田綜合醫院診斷證明書在卷足憑。按汽車行駛時，駕駛人應注意
    車前狀況，並隨時採取必要之安全措施，道路交通安全規則第九十四條第三項定
    有明文。被告於本院九十二年三月十三日訊問時坦承：伊因頭戴全罩式安全帽之
    故，視野受到限制，視線亦較為模糊，撞到被害人時處於視野模糊不清之狀態等
    語，顯見被告已因視線模糊而疏於注意前方人車動靜；又被害人為二十四年次之
    老者，行年將屆七十，通常步行走動之速度應不至於迅速飛奔，是以被告雖稱發
    現被害人時僅餘一、二公尺之反應距離，惟被害人行動既非迅疾，被告如已保持
    適度注意，當無可能遲至一、二公尺之距離始發現被害人行跡，是其反應不及實
    係導因自己疏於注意所致，而非全可歸責於被害人。則被告本應遵循上開交通安
    全規定，注意車輛前方之突發狀況並採取必要之迴避措施，且依當時天候、路況
    、視距等情形，並無不能注意之特別情事，竟疏於注意而貿然前行，致撞及自其
    右側穿越道路之被害人，被害人並因而受傷倒地死亡，被告駕車行為顯有過失。
    且本件車禍經送專業機構鑑定結果，均認被告駕駛重機車當時未充分注意車前狀
    況，致未及時煞避，為肇事次因，有台灣省彰化縣區車輛行車事故鑑定委員會九
    十一年十二月二十三日彰鑑字第九一０八一三號函、台灣省車輛行車事故覆議鑑
    定委員會九十二年四月三十日府覆議字第九二一０三四五號函在卷可按，同於本
    院前揭認定，益足為證。被告辯稱自己對於本件車禍之發生並無過失云云，自有
    未洽，不足為採。雖被害人亦疏未注意左右來車，貿然穿越道路不當，而遭左方
    來車撞及，應為肇事主因，有前揭鑑定意見存卷足憑，然被告既有前述過失行為
    可指，尚不得徒以被害人同為肇事原因而解免其應負罪責。是被告之過失駕駛行
    為，與被害人傷重致死之結果間，仍具有相當之因果關係。本案事證已臻明確，
    被告犯行至堪認定。
二、核被告乙○○因過失駕駛行為致人於死，所為係犯刑法第二百七十六條第一項之
    過失致人於死罪。查被告於肇事後、犯罪行為被發覺前，即託路人以電話向警察
    機關報案，並將被害人送醫急救，而於趕赴醫院處理之警員甲○○詢問時自首犯
    罪而接受裁判，業據證人甲○○到庭證述明確，自已合於法定自首要件，應依刑
    法第六十二條前段之規定減輕其刑。又按「汽車駕駛人，在快車道依規定駕車行
    駛，因行人或慢車不依規定，擅自進入快車道，而致人受傷或死亡，依法應負刑
    事責任者，減輕其刑。」道路交通管理處罰條例第八十六條第二項規定甚明，此
    係由於汽車駕駛人之駕車行為雖為肇事因素之一，然被害人本身相較於汽車駕駛
    人有重大交通違規情事，如使汽車駕駛人承受過大之刑罰效果，誠屬過苛，故有
    該項規定之設。是條文中所稱「汽車駕駛人在快車道『依規定』行駛」，應係指
    汽車駕駛人業已遵守道路交通安全規則或其他規定所為之具體注意規範，如保持
    行車間距、車行速度及遵向行駛等情形，並不及於道路交通安全規則第九十四條
    第三項所定應注意車前狀況之概括規定（司法院七十八年十一月二十四日廳刑
    一字一六九二號函同此結論）。否則，如謂汽車駕駛人除遵守各項具體交通安全
    規定外，對於概括規定亦須充分注意，始得依該條項之規定減輕其刑，惟其既已
    遵守各項規定，汽車駕駛人本身即不具任何過失，根本無從據以過失罪責相繩，
    更無再予減輕其刑之必要，則是項規定毫無適用之餘地，形同具文，當非立法者
    之原意。本件被告除未注意車前狀況，隨時採取必要之安全措施外，別無其他具
    體交通違規事由，而被害人未依規定擅自步行進入快車道（依道路交通事故調查
    報告表上「事故位置」、「路面狀況」欄均記載為快車道），已如前述，被告應
    依道路交通管理處罰條例第八十六條第二項規定遞減其刑。爰審酌被告所為直接
    剝奪被害人之生命法益，對於被害人及其家屬均造成無可回復之重大損失，所生
    侵害之嚴重性非可輕忽，惟被害人就本件車禍之發生亦有嚴重疏失，非可全然歸
    責於被告，及被告並未完全坦承犯行、迄今未與被害人家屬達成民事和解、具有
    專科畢業學歷之智識程度等一切情狀，量處如主文所示之刑，併諭知易科罰金之
    折算標準，以示懲儆。
據上論斷，應依刑事訴訟法第四百五十二條、第二百九十九條第一項前段，道路交通
管理處罰條例第八十六條第二項，刑法第二百七十六條第一項、第六十二條前段、第
四十一條第一項前段，罰金罰鍰提高標準條例第一條前段、第二條，判決如主文。
本案經檢察官吳芙如到庭執行職務。
中    華    民    國    九十二      年      五      月      二十九      日
                                臺灣彰化地方法院交通法庭
                                    法      官  高  文  崇
右正本證明與原本無異。
如不服本判決，應於判決送達後十日內向本院提出上訴狀( 須附繕本 )。
告訴人或被害人對於判決如有不服具備理由請求檢察官上訴者，其上訴期間之計算係
以檢察官收受判決正本之日期為準。
                                    法院書記官  謝  志  鑫
中    華    民    國    九十二      年      六      月        三        日
刑法第二百七十六條第一項：
因過失致人於死者，處二年以下有期徒刑、拘役或二千元以下罰金。


司法院資訊處製作；財團法人民間司法改革基金會備份。
